【裁判字號】    98,訴,970
【裁判日期】    990225
【裁判案由】    偽造文書等
【裁判全文】
臺灣雲林地方法院刑事判決              98年度訴字第970號
公  訴  人  臺灣雲林地方法院檢察署檢察官
被      告  甲○○○○○○○○.
上列被告因偽造文書等案件，經檢察官提起公訴（98年度偵字第
5996號），被告於準備程序就被訴事實為有罪之陳述，本院進行
簡式審判程序，判決如下：
    主  文
甲○○○○○○○○ ○○○○○ ○○○○○ 行使偽造私文書，足以生損害於他人，
，共伍罪，各處有期徒刑月，如易科罰金，以新臺幣壹仟元折
算壹日。應執行有期徒刑拾壹月，如易科罰金，以新臺幣壹仟元
折算壹日。並於刑之執行完畢或赦免後，驅逐出境。
    事  實
一、緣甲○○○○○○○○ ○○○○○ ○○○○○ （中文名：莉莉）為菲律賓籍看
    護工，平日受雇照護丙○及乙○○○之生活起居，因其在菲
    律賓之小孩生病，急需醫藥費，竟萌生行使偽造私文書及意
    圖為自己不法所有而基於詐欺取財之犯意，先後於下列時地
    ，為下列犯行：
  (一)於98年11月04日，事先未告知及徵得乙○○○之同意，隨即
    自丙○及乙○○○位在雲林縣口湖鄉○○村○○街265 號住
    處內，拿取乙○○○之中華郵政股份有限公司口湖郵局（下
    稱口湖郵局）帳號0000000 帳戶（局號：0000000 號）帳戶
    之存摺及「吳氏芙蓉」印章，前往位在雲林縣同鄉○○街26
    號之口湖郵局，因其不識中文，遂委請不知情之郵局人員，
    協助其於郵政存簿儲金提款單上，填寫新臺幣（下同）17,0
    00元之金額，及盜蓋「吳氏芙蓉」之印章於該提款單「請蓋
    原留印鑑」欄上，用以偽造乙○○○名義之提款單，再將該
    提款單連同前揭乙○○○之口湖郵局存摺，據以向口湖郵局
    承辦人員提款而行使之，致使口湖郵局承辦人員，誤以為甲○
    ○○○○○○○ ○○○○○ ○○○○○ 係經乙○○○之本人授權同意前來提
    領，因而陷於錯誤，如數將17,000元交付甲○○○○○○○○ ○○○○○
    ○○○○○ ，於翌日甲○○○○○○○○ ○○○○○ ○○○○○ 便將該款項轉匯回
    菲律賓，足以生損害於乙○○○及口湖郵局管理對客戶存提
    款業務審核之正確性。
  (二)於98年11月19日，事先亦未告知及徵得丙○之同意，隨即自
    丙○及乙○○○前開住處內，拿取丙○之口湖郵局帳號0000
    000帳戶（局號：0000000號）帳戶之存摺及「丙○」印章，
    前往上開口湖郵局，仍因其不識中文，而委請不知情之郵局
    人員，協助其於郵政存簿儲金提款單上，填寫15,000元之金
    額，及盜蓋「丙○」之印章於該提款單「請蓋原留印鑑」欄
    上，用以偽造丙○名義之提款單，再將該提款單連同前揭丙
    ○之口湖郵局存摺，據以向口湖郵局承辦人員提款而行使之
    ，致使口湖郵局承辦人員，誤以為甲○○○○○○○○ ○○○○○ ○○○○○
    係經丙○之本人授權同意前來提領，因而陷於錯誤，如數將
    15,000元交付甲○○○○○○○○ ○○○○○ ○○○○○ ，於翌日甲○○○○○○○○
    ○○○○○ ○○○○○ 便將該款項轉匯回菲律賓，足以生損害於丙○
    及口湖郵局管理對客戶存提款業務審核之正確性。
  (三)於98年11月26日，事先亦未告知及徵得乙○○○之同意，隨
    即自丙○及乙○○○前揭住處內，拿取乙○○○之前揭口湖
    郵局存摺及印章，前往上開口湖郵局，仍因其不識中文，遂
    委請不知情之郵局人員，協助其於郵政存簿儲金提款單上，
    填寫10,000元之金額，及盜蓋「吳氏芙蓉」之印章於該提款
    單「請蓋原留印鑑」欄上，用以偽造乙○○○名義之提款單
    ，再將該提款單連同前開乙○○○之口湖郵局存摺，據以向
    口湖郵局承辦人員提款行使之，致使口湖郵局承辦人員，誤
    以為甲○○○○○○○○ ○○○○○ ○○○○○ 係經乙○○○之本人授權同意
    前來提領，因而陷於錯誤，如數將10,000元交付甲○○○○○○○○
    ○○○○○ ○○○○○ ，於翌日甲○○○○○○○○ ○○○○○ ○○○○○ 便將該款項
    轉匯回菲律賓，足以生損害於乙○○○及口湖郵局管理對客
    戶存提款業務審核之正確性。
  (四)於98年11月30日，事先亦未告知及徵得丙○之同意，隨即自
    丙○及乙○○○前開住處內，拿取前揭丙○之口湖郵局存摺
    及「丙○」印章，前往上揭口湖郵局，仍因其不識中文，而
    委請不知情之郵局人員，協助其於郵政存簿儲金提款單上，
    填寫5,000 元之金額，及盜蓋「丙○」之印章於該提款單「
    請蓋原留印鑑」欄上，用以偽造丙○名義之提款單，再將該
    提款單連同前揭丙○之口湖郵局存摺，據以向口湖郵局承辦
    人員提款行使之，致使口湖郵局承辦人員，誤以為甲○○○○○○○
    ○ ○○○○○ ○○○○○ 係經丙○之本人授權同意前來提領，因而陷
    於錯誤，如數將5,000 元交付甲○○○○○○○○ ○○○○○ ○○○○○ ，於
    同日甲○○○○○○○○ ○○○○○ ○○○○○ 旋即將該款項轉匯回菲律賓，
    足以生損害於丙○及口湖郵局管理對客戶存提款業務審核之
    正確性。
  (五)於98年12月01日，事先亦未告知及徵得丙○及乙○○○之同
    意，隨即自丙○及乙○○○前揭住處內，自乙○○○之手提
    包內，拿取丙○及乙○○○之前揭口湖郵局存摺及印章，當
    時忙於在醫院照顧丙○，因而遲至同年12月07日持乙○○○
    上揭口湖郵局存摺及印章，前往上開口湖郵局，仍因其不識
    中文，遂委請不知情之郵局人員，協助其於郵政存簿儲金提
    款單上，填寫33,000元之金額，及盜蓋「吳氏芙蓉」之印章
    於該提款單「請蓋原留印鑑」欄上，用以偽造乙○○○名義
    之提款單，再將該提款單連同前開乙○○○之口湖郵局存摺
    ，據以向口湖郵局承辦人員提款行使之，欲使口湖郵局承辦
    人員，誤以為甲○○○○○○○○ ○○○○○ ○○○○○ 係經乙○○○之本人
    授權同意前來提領，足以生損害於乙○○○及口湖郵局管理
    對客戶存提款業務審核之正確性，嗣為郵局承辦人員發覺該
    帳戶業於同年12月02日經乙○○○掛失止付，遂報警處理，
    致未得逞，經警循線查悉上情。
二、案經乙○○○訴由雲林縣警察局北港分局報告臺灣雲林地方
    法院檢察署檢察官偵查起訴。
    理  由
壹、程序部分
    本件被告甲○○○○○○○○ ○○○○○ ○○○○○ 於準備程序中，先就上開
    犯罪事實為有罪之陳述，且所犯係死刑、無期徒刑、最輕本
    刑為3 年以上有期徒刑以外之罪，經本院告知簡式審判程序
    之旨，並聽取檢察官及被告之意見後，本院合議庭依刑事訴
    訟法第273 條之1 第1 項之規定，裁定由法官1 人獨任進行
    簡式審判程序，先此敘明。
貳、實體部分：
一、認定犯罪事實所憑之證據及理由：
    上開犯罪事實，業據被告甲○○○○○○○○ ○○○○○ ○○○○○ 於本院審
    理時坦承不諱，核與證人即告訴人乙○○○於警詢時指訴遭
    冒領一節、證人即前揭口湖郵局經理謝松林於警詢證述被告
    持告訴人存摺及印章至口湖郵局，於提款單上盜蓋乙○○○
    印章詐取財物等情相符（見警卷第4 頁正面至第8 頁正面）
    ，並有郵政存簿儲金提款單1 紙、贓物認領保管單1 份、照
    片2 張、告訴人乙○○○及被害人丙○之前揭郵政存簿儲金
    簿封面暨交易明細表影本各1 份附卷可稽（見警卷第14頁正
    面至第16頁正面、本院98年度訴字第970 號卷第32頁正面至
    第37頁正面），足徵被告前揭自白應屬實情。本案事證已臻
    明確，被告犯行至堪認定。
二、論罪科刑部分：
  (一)按提款單，係郵局為便利存款人取款所印製之定型化表格，
    存款人或其代理人填載後即交由郵局審查，審查無誤，郵局
    即依提款單所載之款項交付存款人或其代理人，並將提款單
    予以留存，以備查核，依其性質為私文書之一種。查被告於
    事實欄一之(一)、(二)、(三)、(四)、(五)所載之時地拿取前揭帳戶存
    摺、印章（起訴書所載竊盜部分，業經公訴人撤回起訴，見
    本院98年度訴字第970 號卷第62頁正面至第64頁正面），偽
    造提款單詐領上開帳戶之存款，核其事實欄一之(一)、(二)、(三)
    、(四)所為，均係犯刑法第216 條、第210 條之行使偽造私文
    書罪及同法第339 條第1 項之詐欺取財罪。復按刑法第210
    條所稱足生損害於公眾或他人，以有損害之虞為已足，不以
    實際發生損害為要件（最高法院43年台上字第387 號判例參
    照）。核被告事實欄一之(五)所為，係犯刑法第216 條、第21
    0 條行使偽造私文書罪及同法第339 條第3 項、第1 項詐欺
    取財未遂罪，其詐欺取財未遂罪部分，並按既遂犯之刑減輕
    之。
  (二)而被告先後5 次持印章以蓋用，當然產生該印章之印文，僅
    成立盜用印章罪。復其先後5 次盜用告訴人乙○○○、被害
    人丙○印章蓋印在郵政存簿儲金提款單之行為，均係偽造私
    文書之部分行為；又其各次偽造私文書之低度行為，均應為
    行使之高度行為所吸收，均不另論罪。
  (三)再被告就事實欄一之(一)、(二)、(三)、(四)部分，均以一行為同時
    觸犯行使偽造私文書罪及詐欺取財罪，為想像競合犯，均應
    依刑法第55條規定，從一重之行使偽造私文書罪處斷；被告
    就事實欄一之(五)部分，以一行為同時觸犯行使偽造私文書罪
    及詐欺取財未遂罪，為想像競合犯，應依刑法第55條規定，
    從一重之行使偽造私文書罪處斷。
  (四)被告所犯5 次行使偽造私文書行為，時間相距均達數日之久
    ，各行為明顯可分，依一般社會通念，前後舉措難認係1 行
    為之接續實施，要屬各別犯意，行為互殊，應予分論併罰。
  (五)爰審酌被告竟利用照顧被害人丙○及告訴人乙○○○之機會
    ，拿取前揭存摺、印章，多次冒用名義詐領上開存款，並造
    成告訴人乙○○○及被害人丙○財產上損害，惟被告並無前
    科，有臺灣高等法院被告前案紀錄表在卷可稽，犯後已坦承
    犯行，尚知悔悟，其係為解決小孩之醫藥費而出此下策，犯
    罪動機尚有可原，兼衡其犯罪手段、大學畢業之智識程度等
    一切情狀，分別量處如主文所示之刑及諭知易科罰金之折算
    標準，並定其應執行之刑及易科罰金之折算標準，以示懲儆
    。
  (六)至被告先後5 次偽造之郵政存簿儲金提款單，均經行使而分
    別交付予口湖郵局，已非被告所有之物，爰均不予宣告沒收
    。另按盜用他人真印章所蓋之印文，並非偽造印章之印文，
    不在刑法第219 條所定必須沒收之列（最高法院48年台上字
    第113 號判例要旨參照）。本件被告先後5 次於郵局存簿儲
    金提款單盜蓋之「吳氏芙蓉」、「丙○」印文，既係盜用告
    訴人乙○○○及被害人丙○之真印章所為，非偽造之印文，
    自不依刑法第219 條規定諭知沒收，公訴人請求依法宣告沒
    收，容有誤會，附此敘明。
  (七)被告甲○○○○○○○○ ○○○○○ ○○○○○ 為菲律賓籍外國人，有卷附外
    僑居留證影本1 份可參（見警卷第23頁正面），並受有期徒
    刑以上之宣告，本院審酌其在我國境內多次犯上開各罪，法
    治觀念顯有偏差，且有害本國社會秩序，併其審理期間亦不
    斷表示想要回菲律賓（見本院98年度訴字第970 號卷第10頁
    背面、第49頁背面）等情狀，爰依刑法第95條之規定，諭知
    被告於刑之執行完畢或赦免後，驅逐出境。
、適用之法律：
  (一)刑事訴訟法第273 條之1 第1 項、第299 條第1 項前段。
  (二)刑法第216 條、第210 條、第339 條第1 項、第3 項、第55
    條、第41條第1 項前段、第51條第5 款、第95條。
  (三)刑法施行法第1條之1第1項、第2條前段。
本案經檢察官魏偕到庭執行職務。
中    華    民    國    99    年    2     月    25    日
                  刑事第六庭  法  官  陳佩怡
以上正本證明與原本無異
如不服本判決應於收受判決後10日內向本院提出上訴書狀，並應
應敘述具體理由。其未敘述上訴理由者，應於上訴期間屆滿後20
日內向本院補提理由書(均須按他造當事人之人數附繕本)「切勿
逕送上級法院」。
                              書記官  林佳慧
中    華    民    國    99    年    2     月    25    日
附錄本案論罪科刑法條：
刑法第216 條
行使第210 條至第215 條之文書者，依偽造、變造文書或登載不
實事項或使登載不實事項之規定處斷。
刑法第210 條
偽造、變造私文書，足以生損害於公眾或他人者，處5年以下有
期徒刑。
刑法第339 條：
意圖為自己或第三人不法之所有，以詐術使人將本人或第三人之
物交付者，處5 年以下有期徒刑、拘役或科或併科1 千元以下罰
金。
以前項方法得財產上不法之利益或使第三人得之者，亦同。
前二項之未遂犯罰之。

司法院資訊處製作；財團法人民間司法改革基金會備份。
